【裁判字號】    98,訴,458
【裁判日期】    981027
【裁判案由】    損害賠償
【裁判全文】
臺灣彰化地方法院民事判決  98年度訴字第458號
原      告  戊○○
            丁○○
共      同
訴訟代理人  張奕群律師
共      同
複  代理人  乙○○
被      告  己○○
參  加  人  台壽保產物保險股份有限公司
法定代理人  丙○○
訴訟代理人  甲○○
上列當事人間請求侵權行為損害賠償事件，原告提起刑事附帶民
事訴訟（98年度交附民字第21號），經本院刑事庭裁定移送前來
，本院於民國98年10月6日言詞辯論終結，茲判決如下：
    主      文
被告應給付原告丁○○新臺幣壹拾貳萬參仟零壹元、應給付原告
戊○○新台幣貳拾柒萬柒仟壹佰捌拾肆元，及均自民國九十八年
二月二十八日起至清償日止，按年息百分之五計算之利息。
原告其餘之訴駁回。
本判決原告勝訴部分得假執行。
原告其餘假執行之聲請駁回。
    事實及理由
一、按訴狀送達後，原告不得將原訴變更或追加他訴，但請求之
    基礎事實同一、擴張或減縮應受判決事項之聲明者，不在此
    限，民事訴訟法第255條第1項第2、3款定有明文。本件原告
    於起訴時，原係於聲明請求被告應給付原告丁○○新臺幣（
    下同）755,878元、應給付原告戊○○1,639,406元，及均自
    起訴狀繕本送達翌日起至清償日止按年息百分之5計算之利
    息，嗣於訴狀送達後以書狀擴張聲明為：被告應給付原告丁
    ○○848,027元、應給付原告戊○○1,658,696元及上開法定
    利息，核係擴張應受判決事項之聲明，合於前揭規定，自應
    准許，合先敘明。
二、按就兩造之訴訟有法律上利害關係之第三人，為輔助一造起
    見，於該訴訟繫屬中，得為參加，民事訴訟法第58條第1 項
    定有明文。查本件原告請求被告給付因車禍所生侵權行為損
    害賠償，而被告為台壽保產物保險股份有限公司（簡稱台壽
    保產險公司）汽車第三人責任保險之被保險人，本件被告是
    否應負侵權行為損害賠償責任，對台壽保產險公司有法律上
    之利害關係，其聲明參加訴訟被告之訴訟，核與前揭法條規
    定相符，自應准許。
三、本件原告起訴主張：被告於97年2月11日下午4時34分許，駕
    駛車牌號碼9115－LK號自用小貨車，沿彰化縣埤頭鄉○○○
    路由北往南方外環路與斗苑東路之交岔路口，於停等紅燈時
    ，依當時駕駛環境係天候晴、日間自然光線，柏油路面乾燥
    、無坑洞及障礙物，視距良好，且汽車行駛時，駕駛人應注
    意車前狀況，並隨時採取必要之安全措施，而依當時狀況，
    及被告個人智識能力尚無不能注意之情事，明知該路口正為
    紅燈，其為第一部停止等待綠燈通過之車輛，且紅燈剛轉換
    為綠燈時，尚須注意待東西方向行駛之車輛通過路口後，始
    能通行，竟疏未注意及此，甫見該路口南北向號誌由紅燈剛
    轉換綠燈之際，旋即駕駛上開車輛進入該交岔路口，適有原
    告丁○○騎乘車牌號碼KVR—96號重型機車並搭載其女即原
    告戊○○，沿斗苑東路由東往西方向，以時速約20至25公里
    速度通過該交岔路口，雙方車輛均閃避不及而相互衝撞，使
    原告丁○○受有頭部外傷併臉部擦傷、左側橈骨遠端骨折、
    鼻部挫擦傷之傷害、原告戊○○受有右側脛腓骨開放性骨折
    、右足開放性傷口併肌肉撕裂傷、左手及雙下肢多處擦傷之
    傷害。據此，求為判命被告應賠償所受損害如下：(一)原告丁
    ○○部分：1.機車修理費7,650元；2.假牙修護費404,000元
    ；3.醫藥費用（含自購藥品）48,697元：至醫療院所診療之
    自付額12,001元、自購藥品2,034元及健保申請額34,662元
    ；4.看護費用84,000元：依彰化基督教醫院二林分院函可知
    ，正常情況應在術後3個月恢復左手功能，需人照顧6個星期
    ，請求由親人看護之看護費用，依每日2,000元計算，合計
    84,000 元；5.減少工作損失103,680元：原告丁○○從事農
    作及國術館，受傷療養期間無法營業，依勞保每月最低工資
    為17,2 80元計算，請求無法工作6個月期間之損失；6.精神
    慰撫金20萬元：原告丁○○原身體硬朗，因本件車禍住院8
    日，造成10日期間無法自理生活，且需他人照護，而受傷部
    位在臉、鼻，致假牙鬆脫變形無法修護，需經常至基督教醫
    院二林分院回診（期間約3個月），舟車勞頓，精神上、肉
    體上均不勝負荷，爰請求精神慰撫金20萬元。(二)原告戊○○
    部分：1.看護費用180,000元：依彰化基督教二林分院函可
    知，原告戊○○受傷狀況需專人照顧2至3個月，每日以2,00
    0元計算，其中11日有收據支出22,000元，其餘79日為親人
    看護，未有收據；2.醫療費用（含自購藥品）171,646元：
    原告戊○○自付額19,633元，加計自購藥品45,467元，及健
    保申請額53,275元，共171,646元；3.減少工作損失495,000
    元：原告戊○○原任職百貨公司化妝品公司專櫃人員，月薪
    33,000元，因本件車禍受傷造成身體多處骨折，醫生囑咐不
    能長時間站立，至今仍繼續進行復健治療，且因施行右側脛
    腓骨股內固定手術及右足清創及縫合手術，日後仍需手術取
    出支架，迄今一年無法工作，請求15個月工作收入之減少；
    4.增加生活負擔33,000元：本件車禍後經常往返彰化二林基
    督教急救並手術，但原告戊○○住居於桃園市，因腰部受傷
    無法站立，上下階梯不易，往返醫院11次均搭乘計程車，每
    趟來回車資3,000元；5.精神慰撫金30萬元：原告戊○○任
    職百貨專櫃，在公司重視外表服裝儀容，上班時間公司規定
    均著裙裝，本件車禍後因腿部手術外觀上不宜穿著裙裝只能
    穿著褲裝，對原告戊○○身心造成極不平衡，無法完全回復
    車禍前之身心狀態，非經整型無法回復舊觀，被告應賠償精
    神慰撫金30萬元；6.減少勞動能力479,050元：原告戊○○
    46年12月28日生，自車禍發生當時至60歲退休，尚有9年又
    10月，以每月收入減少5,000元，依霍夫曼係數表並扣除中
    間利息後，減少勞動能力為479,050元。綜上，原告爰依民
    法第184條第1項、第193條及第195條之規定，請求被告賠償
    上開損害及法定遲延利息等情。並聲明：(一)被告應給付原告
    丁○○848,027元及至起訴狀繕本送達翌日起至清償日止按
    年息百分之5計算之利息。(二)被告應給付原告戊○○1,658,6
    96元及至起訴狀繕本送達翌日起至清償日止按年息百分之5
    計算之利息。(三)訴訟費用由被告負擔。(四)原告願供擔保請准
    宣告假執行。
四、被告則以：原告對車禍發生亦有過失，且原告請求金額過鉅
    ，其中原告戊○○請求之交通費證明書並未詳載出車日期起
    訖點、次數及金額等語置辯。並聲明：(一)原告之訴駁回；(二)
    訴訟費用由原告負擔。
五、參加人台壽保產險公司則以：(一)被告行經東外環路與斗苑東
    路之交岔路口停等紅燈，當號誌轉為綠燈後，被告車輛剛起
    步，適原告丁○○駕駛重型機車行經該路口，卻未減速慢行
    ，且搶紅燈強行通行，而與被告擦撞，因此，原告闖紅燈通
    行亦應負肇事責任，倘鈞院認被告應負損害賠償責任，惟被
    告對車禍之發生亦有過失，依民法第217條規定，請求過失
    相抵。(二)就原告丁○○請求之金額意見如下：1.機車修理費
    用部分：應將折舊部分予以扣除；2.假牙修復費用部分：原
    告丁○○臉部雖有受傷，惟何需裝置整套假牙不明，原告丁
    ○○至今所提診斷書均無法證明損害範圍，原告丁○○亦尚
    未真正施作假牙，難謂有此損害發生；3.醫藥費支出部分：
    就合格醫療院所開立之單據5,001元不爭執，自購藥品未經
    合格醫生出具處分簽或指示，顯非必要醫療支出，自非屬被
    告應負擔之賠償範圍；4.看護費用部分：就原告丁○○住院
    期間8天之看護費用不爭執，其餘部份均否認其必要性；5.
    減少工作收入部分：原告丁○○於本件車禍所傷害並未提出
    任何無法工作之診斷證明，依舉證責任之法則，原告此部分
    請求，乏其所據；6.精神慰撫金部分：被告為送貨司機，每
    月薪資僅28,000元，且尚有妻小需扶養，請求衡量上情，核
    定相當數額之精神慰撫金。(三)就原告戊○○請求之金額意見
    如下：1.看護費用部分：就原告戊○○住院期間8天之看護
    費用不爭執，其餘部分均否認其必要性；2.醫藥費支出部分
    ：就合格醫療院所開立之單據9,814元不爭執，其餘自購藥
    品、醫療用品等142,542元未有實際支出單據，且未經合格
    醫生出具處分簽或指示，顯非必要醫療支出，自非屬被告應
    負擔之賠償範圍；3.減少工作收入部分：原告戊○○提出之
    薪資證明為97年1、2月，並未提出扣繳憑單可供確認原告之
    薪資，原告戊○○應就其主張薪資提出薪資扣繳憑單或投保
    勞工保險卡中投保薪資佐證，僅憑薪資證明無法證明原告戊
    ○○確實薪資數額，應以國稅局或勞工保險局之扣繳憑單或
    投保薪資證明以證原告薪資是否為33,000元，倘無法證明，
    請求依基本工資17,280元計算之，又原告主張需修養15個月
    亦未提出診斷證明；4.增加生活負擔部分：被告與原告戊○
    ○均住於同一村莊，車禍發生後，原告戊○○已搬至彰化家
    ，故原告戊○○主張搭乘計程車往返桃園及彰化基督教醫院
    11趟，花費33,000元之交通費用顯非事實，亦不符合常理，
    更非必要支出之費用，被告否認其必要性；5.精神慰撫金部
    分：被告經濟能力不佳，原告戊○○所請求之精神慰撫金30
    萬元顯然過高；6.減少勞動能力部分：原告戊○○未提出任
    何診斷證明文件證明所喪失的勞動力為何，請求駁回此部分
    請求等情。並聲明：(一)原告之訴駁回；(二)訴訟費用由原告負
    擔。
六、查原告主張被告於97年2月11日下午4時34分許，駕駛車牌號
    碼9115－LK號自用小貨車，沿彰化縣埤頭鄉○○○路由北往
    南方外環路與斗苑東路之交岔路口，於停等紅燈時，依當時
    駕駛環境係天候晴、日間自然光線，柏油路面乾燥、無坑洞
    及障礙物，視距良好，且汽車行駛時，駕駛人應注意車前狀
    況，並隨時採取必要之安全措施，而依當時狀況，及被告個
    人智識能力尚無不能注意之情事，明知該路口正為紅燈，其
    為第一部停止等待綠燈通過之車輛，且紅燈剛轉換為綠燈時
    ，尚須注意待東西方向行駛之車輛通過路口後，始能通行，
    竟疏未注意及此，甫見該路口南北向號誌由紅燈剛轉換綠燈
    之際，旋即駕駛上開車輛進入該交岔路口，適有原告丁○○
    騎乘車牌號碼KVR—96號重型機車並搭載其女即原告戊○○
    ，沿斗苑東路由東往西方向，以時速約20至25公里速度通過
    該交岔路口，雙方車輛均閃避不及而相互衝撞，使原告丁○
    ○受有頭部外傷併臉部擦傷、左側橈骨遠端骨折、鼻部挫擦
    傷之傷害、原告戊○○受有右側脛腓骨開放性骨折、右足開
    放性傷口併肌肉撕裂傷、左手及雙下肢多處擦傷之傷害等情
    ，業據原告提出財團法人彰化基督教醫院二林分院（簡稱彰
    基二林分院）診斷書為證，而被告因本件車禍犯有過失傷害
    罪行，業經本院以98年度交易字第13號刑事判決判處有期徒
    刑2月確定在案等情，亦經調取上開刑事案卷核閱屬實，復
    為被告所不爭執，參加人則主張原告與有過失，是原告之上
    開主張，堪信為真。
七、又查，本件原告主張依民法第184條第1項前段、第193條第
    1項、第195條第1項之規定，訴請被告給付醫藥費、看護費
    、增加生活上支出、減少勞動能力之損失及非財產上之精神
    賠償，得請求之金額分論如左：
  (一)原告丁○○部份：
    1.醫療費用：原告主張其因本件車禍受傷而支出醫療費用自
      負額為12,001元、健保負擔為34,662元，故請求被告給付
      醫療費用46,663元云云。惟按保險制度旨在保護被保險人
      ，非為減輕損害事故加害人之責任。保險給付請求權之發
      生，係以定有支付保險費之保險契約為基礎，與因侵權行
      為所生之損害賠償請求權並非出於同一原因。後者之損害
      賠償請求權，殊不因受領前者之保險給付而喪失，兩者除
      有保險法第五十三條關於代位行使之關係外，不生損益相
      抵問題，固經本院著有六十八年台上字四二號判例。惟該
      判例係針對保險法而為，旨在闡述保險人得代位行使被保
      險人對於加害人之損害賠償請求權時，被保險人即不得再
      向加害人請求損害賠償。尚難依該判例而謂除保險法第五
      十三條規定之情形外，縱保險法以外之法律有保險人得代
      位行使被保險人之權利之規定，被保險人於受領保險給付
      後，仍得向加害人請求損害賠償。依保險法第一百三十五
      條準用第一百零三條規定，傷害保險之保險人固不得代位
      行使被保險人對於加害人之損害賠償請求權，惟全民健康
      保險法第八十二條規定：「保險對象因汽車交通事故，經
      本保險提供醫療給付者，本保險之保險人得向強制汽車責
      任保險之保險人代位請求該項給付。」全民健康保險法為
      保險法之特別法，依特別法優於普通法之原則，全民健康
      保險法第八十二條應優先於保險法第一百三十五條、第一
      百零三條之規定而為適用。從而全民健康保險之被保險人
      因汽車交通事故，經全民健康保險提供醫療給付者，全民
      健康保險之保險人自得向強制汽車責任保險之保險人代位
      請求該項給付。而依強制汽車責任保險法第三十條規定，
      於該範圍內，加害人或強制汽車責任保險之被保險人之損
      害賠償責任即因而解免，全民健康保險被保險人對於加害
      人之損害賠償請求權亦因而喪失（最高法院第八十八年度
      台上字第三五三號判決可資參照）。查原告因本件車禍支
      出醫療費用之自付額為12,001元，此有彰化基督教醫院二
      林分院（簡稱彰基二林分院）98年9月3日九十八彰基二字
      第098090007號函在卷可稽查，因此依前揭說明，原告僅
      得請求被告賠償其實際自付之醫療費金額12,001元，其餘
      由健保所給付之部分，自無可許。
    2.增加生活上必要之支出：
      (1)看護費部分：原告因本件車禍左側橈骨遠端骨折，接受
        手術、骨釘固定，術後6個星期拔除外固定骨釘，因年
        紀大需人照顧6個月直到拔除固定等情，亦有上開彰基
        二林分院98年9月3日函可考，原告雖未僱用專業看護，
        而由親屬代為照顧，固係出於親情，但親屬看護所付出
        之勞力，並非不能評價為金錢，故應衡量及比照僱用看
        護之情形，核計原告得請求6個月之看護費用，以每日
        2,000元計算，原告請求被告賠償看護費用84,000元，
        自屬有據。
      (2)醫療用品部份：原告主張其自購藥品支出2,034元，並
        提收據2紙為證，然該二紙收據之品名僅記載「藥品」
        及「醫療用品」等字樣，並無確切之貨品內容，無法認
        定與本件車禍受傷之醫療有關自不得准許，此部分請求
        無理由。
      (3)假牙修護費404,000元：原告請求此部份之費用固提出
        永安牙醫診所之估價單一紙為據，惟依原告提出之彰基
        二林分院診斷書所載，其所受之傷害為「頭部外傷併臉
        部擦傷、左側橈骨遠端骨折、鼻部挫擦傷」等，並無牙
        齒方面傷勢之診斷，亦無永安牙醫診所之醫師診斷證明
        可據，且僅為估價單並無實際支出之證明，又原告於本
        案言詞辯論終結後，始於98年10月22日提出另一家文星
        牙醫診所醫師陳文星在98年10月5日開立之證明書記載
        原告牙齒部分殘缺之情形，然該證明書並未說明其牙齒
        殘缺之發生原因，且原告已高齡77歲，牙齒若有鬆落或
        殘缺亦恐為自然之老化現象，實無法僅以上開估價單及
        證明書，即得做為上開假牙修護費404,000元與本件車
        禍有何因果關係存在及支出必要性之認定，是原告此部
        份之請求為無理由，本院亦無因其於本案言詞辯論終結
        後始提出文星牙醫診所之證明書而再開言詞辯論之必要
        。
      (4)綜上，原告可請求增加生活上之必要支出金額為84,000
        元。
    3.減少勞動能力（即工作收入）之損失部分：原告主張其車
      禍發生受傷前，從事農作及開設國術館，受傷後無法工作
      期間為6個月，以勞保最低工資每月17280元計算，其減少
      工作收入之損失為103,680元云云。查原告主張其車禍發
      生前確實從事於農務及國術館業務，固提出彰化縣埤頭鄉
      埤頭村村長黃丁元之證明書一紙為證，然原告已高齡77歲
      逾勞工退休年限已多年，自不得再依勞保最低工資做為減
      少收入之依據，而應提出其每月實際收入之證明為計算基
      準，依本院調取原告之稅務電子閘門財產所得調件明細表
      所示，其所得除利息外並無其他任何工作收入，而上開村
      長證明書亦無法認定其實際收入之金額，是原告欲以最低
      工資請求6個月之減少工作收入損失103,680元，所提出證
      據殊嫌薄弱，不足採信，尚無理由。
    4.非財產上損害部分20萬元：本院斟酌原告受傷之情形尚非
      嚴重，惟年歲已高復健所需時間較長，所受之精神上痛苦
      較鉅，查原告之財產有土地9筆，被告則有多筆投資及股
      利收入暨汽車一輛，此有稅務電子閘門財產所得調件明細
      表可稽，核以兩造之財產、身分、地位及經濟狀況等關係
      定之，認原告請求非財產上之損害20萬元顯屬過高，應以
      15萬元為相當。
    5.另按得於刑事訴訟程序附帶提起民事訴訟者，以被告犯罪
      行為之被害人，且其所受損害，係因被告犯罪而直接發生
      者為限，其提起附帶民事訴訟之合法與否，則應依刑事訴
      訟予以判斷，不因其是否移送民事庭，而有所差異，故因
      犯罪而受損害之人，於刑事訴訟程序固得附帶提起民事訴
      訟，對於被告及依民法負賠償責任之人，請求回復其損害
      ，但其請求回復之損害，以被訴犯罪事實所生之損害為限
      ，否則縱令得依其他事由，提起民事訴訟，亦不得於刑事
      訴訟程序附帶為此請求，被告被訴過失傷害之刑事事件，
      其犯罪事實僅為過失致原告受傷害，而不及於機車過失毀
      損部分，原告主張其機車因本件車禍受損而請求賠償修理
      費7,650元，依前開說明，即不得於刑事訴訟程序中附帶
      而為請求，其起訴即非合法，不應准許。
    6.綜上所述，原告丁○○得請求之損失賠償金額為246,001
      元。
  (二)被告戊○○部分：
    1.醫療費用：原告主張其因本件車禍受傷而支出醫療費用自
      負額為19,633元、健保負擔為53,273元，故請求被告給付
      醫療費用支出72,906元云云。惟依前開說明全民健康保險
      所給付之醫療費用，被保險人對於加害人之損害賠償請求
      權已喪失，查原告之醫療費用自付額為19,633元，此有上
      開彰基二林分院98年9月3日函可考，因此原告僅得請求被
      告賠償其實際自付之金額19,633元，其餘由健保所給付之
      部分，不應請求。
    2.增加生活上必要之支出：
      (1)看護費部分：原告因本件車禍右小腿脛、腓骨下端骨折
        ，合併足裸外側大片傷口、肌腱受傷，接受擴創術及骨
        釘固定，於98.4.1已拔除骨釘，一般正常狀況半年休養
        是需要的（加上復健），專人照顧2至3個月等情，亦有
        彰基二林分院98年9月3日函足憑，原告有11天聘請特別
        看護支出22,000元，其餘則由親屬代為照顧，固係出於
        親情，但親屬看護所付出之勞力，並非不能評價為金錢
        ，故應衡量及比照僱用看護之情形，核計看護費用，以
        每日看護費用2,000元計算，原告請求3個月之看護費用
        180,000元，自屬有據。
      (2)醫療用品部份：原告主張其自購藥品支出45,467元，並
        提收據29紙為證，然收據中僅8紙之品名記載「助行器
        、喜療安大、美容膠、紗布、免洗褲、膝部護套、凝膠
        」等共計6734元，可認係原告醫療之必要用品外，其餘
        品名僅載「藥品、中藥、醫療用品」等字樣，並無確切
        之貨品內容，無法認定與本件車禍之醫療有關不應准許
        。
      (3)交通費用：原告主張其居住桃園市往返彰基二林醫院搭
        乘計程車11次，每次車資3000元，惟未提出支出證明，
        嗣改以由第三人幫忙接送7次，每次補貼油費3000元，
        共計21000元云云，並提出第三人孫銘陽出具之證明書
        ，惟該證明書並非營業駕駛人收受車資之收據，第三人
        如確曾載送原告往返居住地及醫院間，仍應以二地間之
        公里數計算實際油費支出金額，並提出加油之收據或發
        票以資為證，單憑第三人自行書寫之證明書而謂有油費
        支出之必要，礙難採信，故部分請求洵屬無據。
      (4)綜上，原告可請求增加生活上之必要支出金額為186,73
        4元。
    3.減少工作收入495,000元、減少勞動能力479,050元：原告
      主張其車禍發生受傷前，任職於百貨公司化妝品專櫃，月
      薪33,000元，並提出亞思特國際股份有限公司薪資證明書
      為憑，而請求15個月之減少工作收入，及自97年2月11日
      車禍時起至其年滿60歲止共計9年又10個月，每月5,000元
      之減少勞動能力損失，依霍夫曼係數表扣除中間利息計算
      現價為479,050元云云。按民法第一百九十三條第一項所
      謂減少勞動能力，即係指職業上工作能力一部之減少致收
      入減少而言，原告因本件車禍所受之傷害須有半年之休養
      期間已如前述，惟其並未因此而喪失勞動能力，其得請求
      之減少勞動能力亦即工作收入損失期間僅為6個月，原告
      重複請求15個月之工作收入損失及9年10個月之減少勞動
      能力損失，顯對法律之解釋容有誤解，洵無所據，故原告
      得請求6個月每月33,000元之減少勞動能力損失合計應為
      198,000元，逾此部分金額之請求不應准許。
    4.非財產上損害部分30萬元：本院斟酌原告受傷之情形尚非
      嚴重，惟所需復健時間較長，所受之精神上痛苦非淺，查
      原告除薪資外並無其它財產，此有稅務電子閘門財產所得
      調件明細表可稽，核以兩造之財產、身分、地位及經濟狀
      況等關係定之，認原告請求非財產上之損害30萬元顯屬過
      高，應以15萬元為相當。
    5.綜上所述，原告戊○○得請求之損失賠償金額為554,367
      元。
八、末查，本件車禍之發生被告雖因於紅燈剛轉換為綠燈時，未
    注意待東西方向行駛之車輛通過路口後，始能通行而有過失
    ，惟依彰化地方法院檢察署97年度調偵字第459號卷附之交
    通部公路總局第二區養護工程處彰化工務段97年11月27日二
    工彰字第0970007062號函檢附「台19線24K＋600斗苑東路與
    東外環路號誌運作時制表」所示，原告行駛之斗苑路綠燈轉
    為黃燈有5秒時間，轉為紅燈2秒後東外環道始轉為綠燈，亦
    即該交岔路口會有2秒之時間東西向及南北向之號誌燈均為
    紅燈，又依道路交通事故現場圖所示東西向斗苑路橫越南北
    向東外環道之路寬約有20至25公尺左右，如以原告丁○○於
    警訊中所述當時其車速為每小時25公里計算，其通過該路口
    只須約3至4秒之時間，惟原告卻無法在東外環道綠燈亮起前
    完全通過該路口，足見其在進入該交岔路口時斗苑路之燈號
    已轉為黃燈，且在其尚未完全通過路口以前即變為紅燈，按
    圓形黃燈用以警告車輛駕駛人及行人，表示紅色燈號即將顯
    示，屆時將失去通行路權，道路交通標誌標線號誌設置規則
    第206條第4項定有明文，故駕駛人自應注意於黃燈亮起時是
    否有足夠之時間可通過交岔路口，否則不應貿然前進應隨時
    作停車之準備，惟原告丁○○並未注意及此仍貿然前行進入
    肇事路口，導致東外環道綠燈亮起時其仍無法完全通過該路
    口而發生事故，原告就此對於車禍之發生自亦有過失存在，
    應堪認定。按因故意或過失，不法侵害他人之權利者，負損
    害賠償責任；又損害之發生或擴大，被害人與有過失者，法
    院得減輕賠償金額，或免除之，民法第一百八十四條第一項
    前段及第二百十七條分別定有明文；又依民法第二百二十四
    條可類推適用於同法第二百十七條被害人與有過失之規定，
    亦即在適用民法第二百十七條之場合，損害賠償權利人之代
    理人或使用人之過失，可視同損害賠償權利人之過失，適用
    過失相抵之法則。查本件車禍之發生原告丁○○與有過失，
    已如前述，本院認車禍之發生原告丁○○及被告應各負50%
    之過失責任，過失相抵後原告丁○○得請求被告之損害賠償
    金額為123,001元，而原告戊○○之使用人丁○○就本件車
    禍之發生既與有過失，即應適用過失相抵之法則，依同一比
    例予以抵扣，故原告戊○○得請求被告之損害賠償金額為27
    7,184元。
九、從而，原告丁○○、戊○○依侵權行為之規定分別得向被告
    請求之金額為123,001元、277,184元及均自起訴狀繕本送達
    翌日（即98年2月28日）起至清償日止按年利率百分之五計
    算之利息，即有理由，應予准許，逾此部分之請求則無理由
    ，應予駁回。
十、本判決第一項原告勝訴部分所命給付之價額未逾新台幣五十
    萬元由本院依職權宣告假執行。至原告敗訴部分其假執行之
    聲請已失所附麗，不予准許，應予駁回。
十一、結論：本件原告之訴為一部有理由、一部無理由，並依民
      事訴訟法第389條第1項第5款，判決如主文。因本件係刑
      事附帶民事訴訟，當事人並未支出裁判費，爰不另為訴訟
      費用負擔之諭知，附此說明。
中    華    民    國    98    年    10    月    27    日
                  民事第一庭    法  官  黃倩玲
以上正本係照原本作成。
如對判決上訴，應於判決送達後20日內向本院提出上訴狀。
中    華    民    國    98    年    10    月    27    日
                              書記官    黃幼華


司法院資訊處製作；財團法人民間司法改革基金會備份。
